【裁判字號】    95,訴,219
【裁判日期】    970123
【裁判案由】    分割共有物
【裁判全文】
臺灣屏東地方法院民事裁定               95年度訴字第219號
原      告  ｈ○○○
訴訟代理人  陳俊偉律師
被      告  庚○○
            屏東縣長治鄉農會
上  一  人
法定代理人  丑○○
訴訟代理人  Ｎ○○
被      告  ｄ○○
                        樓
訴訟代理人  ｆ○○
被      告  ｇ○○
            甲○○
            Ｌ○○
上  一  人
訴訟代理人  Ｂ○○
被      告  丙○○
訴訟代理人  戊○○
被      告  Ｏ○○
            酉○○
            申○○
            己○○
            Ｑ○○
上  一  人
訴訟代理人  丁○○
被      告  辛○○
            黃○○
                        號
            亥○○
            癸○○
            壬○○○
            Ｇ○○○
            寅○○
            宙○○
                        之2
            辰○○
            巳○○
            卯○○
                        地
            Ａ○○
                        號7樓.
            乙○○○
            宇○○
                        000.
            玄○○
            午○○
                        之35.
            地○○
            Ｍ○○○
            天○○
                        17樓.
            Ｔ○○
兼前一人
訴訟代理人  ｂ○○○
被      告  Ｓ○○
            Ｒ○○
            ａ○○
            Ｚ○○
            Ｖ○○
            謝佳芬原名謝美容.
            Ｐ○○○
            Ｕ○○
兼前列二人
共      同
訴訟代理人  Ｙ○○
被      告  Ｉ○○
            Ｈ○○
            Ｄ○○
            Ｅ○○
            Ｆ○○
                        之1號.
            Ｋ○○
            Ｊ○○
上列當事人間分割共有物事件，本院裁定如下：
    主  文
原告之訴駁回。
訴訟費用由原告負擔。
    理  由
一、按被告無訴訟能力，未由法定代理人合法代理者，法院應以
    裁定駁回之，民事訴訟法第249 條第1 項第4 款定有明文。
二、次按先順序繼承人均拋棄其繼承權時，由次順序之繼承人繼
    承。其次順序繼承人有無不明或第4 順序之繼承人均拋棄其
    繼承權者，準用關於無人承認繼承之規定；次按繼承開始時
    ，繼承人之有無不明者，由親屬會議於1 個月內選定遺產管
    理人，並將繼承開始及選定遺產管理人之事由，向法院報明
    ；復按無親屬會議或親屬會議未於前條所定期限內選定遺產
    管理人者，利害關係人或檢察官，得聲請法院選任遺產管理
    人，並由法院依前項規定為公示催告，民法第1176條第6 項
    、第1177條、1178條第2 項亦定有明文。
三、原告起訴主張屏東縣長治鄉○○段1109地號土地（下稱系爭
    土地），為原告及被告庚○○、屏東縣長治鄉農會、鍾ｄ○
    ○、ｇ○○、甲○○、Ｌ○○、丙○○、Ｏ○○、酉○○、
    申○○、己○○、Ｑ○○、辛○○、訴外人ｅ○○、Ｃ○○
    、戌○○、未○○、子○○共有。共有人間無不分割之約定
    ，系爭土地亦無不能分割事由，為此請求分割系爭土地。嗣
    原告於訴訟中發覺ｅ○○、Ｃ○○、戌○○、未○○、子○
    ○分別於民國67年10月11日、78年9 月27日、62年11月18日
    、70年10月15日、65年5 月19日死亡，於訴訟中撤回渠等訴
    訟並追加渠等繼承人ｂ○○○、Ｓ○○、Ｔ○○、Ｒ○○、
    ａ○○、Ｚ○○、Ｙ○○、Ｖ○○、徐一巧、謝佳芬、Ｐ○
    ○○、Ｕ○○、Ｌ○○、Ｉ○○、Ｈ○○、Ｄ○○、Ｅ○○
    、Ｆ○○、Ｋ○○、Ｊ○○、黃○○、亥○○、癸○○、壬
    ○○○、Ｇ○○○、寅○○、宙○○、辰○○、巳○○、卯
    ○○、Ａ○○、乙○○○、宇○○、玄○○、午○○、地○
    ○、Ｍ○○○、天○○之事實，有土地登記謄本、除戶謄本
    、戶籍謄本、繼承系統表在卷可稽。又依戶籍謄本所示，ｅ
    ○○繼承人為其妻子ｃ○○○及其子女Ｘ○○、Ｗ○○、ａ
    ○○、Ｚ○○、Ｙ○○、Ｖ○○、謝美津、謝佳芬、Ｐ○○
    ○、Ｕ○○。其中ｃ○○○於85年間死亡、謝美津於74年間
    死亡繼承人為被告徐一巧、Ｘ○○則於88年1 月3 日死亡。
    Ｘ○○死亡後其第1 順位繼承人為ｂ○○○、Ｓ○○、Ｔ○
    ○、謝勸學，第3 順位繼承人為Ｗ○○、ａ○○、Ｚ○○、
    Ｙ○○、Ｖ○○、謝佳芬（原名謝美容）、Ｐ○○○、Ｕ○
    ○均已拋棄繼承（第2 順位繼承人為ｅ○○、ｃ○○○），
    亦有繼承系統表、戶籍謄本、本院調閱之88年度繼字第94、
    95、100 、142 、175 號拋棄繼承卷宗在卷可稽。茲共有物
    分割性質上屬處分行為，渠等就Ｘ○○遺產在共有物分割事
    件，依民法第1176條之1 規定無管理之權限，依前皆說明，
    Ｘ○○就系爭土地分割應由遺產管理人代為法律行為。而本
    院前以裁定命原告於10日內補正Ｘ○○遺產管理人，逾期未
    予補正，則駁回其訴訟，該裁定已於97年1 月2 日送達原告
    ，有送達證書附卷可按。而原告於收受該裁定後迄未補正，
    其訴難認為合法，應予駁回。
四、依民事訴訟法第249 條第1 項第4 款、第95條、第78條，裁
    定如主文。
中    華    民    國    97    年    1    月    23     日
                  民事第一庭    審判長法  官  徐美麗
                                      法  官  潘  快
                                      法  官  邱玉汝
正本係照原本作成。
如不服本裁定應於送達後10日內向本院提出抗告狀，並繳納抗告
費新臺幣1,000元。
中    華    民    國    97    年    1     月    25    日
                                      書記官  魏慧夷


司法院資訊處製作；財團法人民間司法改革基金會備份。
